臺灣基隆地方法院基隆簡易庭民事判決
110年度基簡字第464號
原      告  鄭明和  


訴訟代理人  謝憲愷律師
複  代理人  潘俊廷律師
被      告  博康救護車事業股份有限公司

法定代理人  陳皇文  
兼訴訟代理人黃偉誠  

共      同
訴訟代理人  莊詠盛  
上列當事人間請求損害賠償事件，本院於民國110年9月9日言詞
辯論終結，判決如下：
    主  文
被告應連帶給付原告新臺幣（下同）48萬8,667元，及自110年4
月26日起至清償日止，按年息5%計算之利息。
原告其餘之訴駁回。
訴訟費用1萬1,692元由被告連帶負擔5,336元，餘由原告負擔。
本判決第1項得假執行。但被告如於假執行程序實施前以48萬8,6
67元為原告預供擔保，得免為假執行。
    事實及理由
一、原告起訴主張：被告於108年3月19日晚間10時30分許，駕駛
    車牌號碼000-0000號救護車（下稱系爭救護車），沿基隆市
    安樂區麥金路往八堵方向行駛，行經長庚醫療財團法人基隆
    長庚紀念醫院（下稱基隆長庚醫院）急診室出入口前，疏未
    注意車前狀況，暫停讓行人先行通過，左轉不慎撞擊徒步行
    經該處之原告，致原告受有「右側脛骨腓骨粉碎性骨折」之
    傷害，並住院進行手術治療；被告博康救護車事業股份有限
    公司（下稱博康公司）為被告黃偉誠之僱用人，對黃偉誠因
    執行駕駛救護車職務不法侵害原告之行為，應依民法第188
    條第1項前段與被告黃偉誠連帶負責。爰依民法第184條第1
    項前段、第2項前段、第188條第1項前段規定，請求被告連
    帶賠償醫療費用14萬3,202元、醫療輔具費用1萬6,686元、
    看護費用40萬4,600元、就醫交通費用6,245元、精神慰撫金
    50萬元等語，故請求法院判決：被告應給付原告107萬0,733
    元，及自起訴狀繕本送達日起至清償日止，按年息5%計算之
    利息。
二、被告抗辯：對本件事故的發生被告黃偉誠應負過失責任沒有
    意見，被告尊重基隆市警察局道路交通事故初步分析研判表
    之結果。至原告請求損害賠償部分，耳鼻喉科及胃腸肝膽科
    醫療費用、除醫囑所需助行器及輪椅外之醫療輔具費用均應
    扣除，看護期間依醫囑應以2個月為限，原告未陳報看護費
    用及交通費用之收據，難認受有損失，原告請求之精神賠償
    過高，被告黃偉誠擔任被告博康公司救護車司機之月薪不到
    3萬元，實無力負擔等語，故請求法院判決：原告之訴駁回
    ，並陳明如受不利之判決，願供擔保請准宣告免為假執行。
三、本院之判斷：
　㈠原告主張其於上開時、地步行至基隆長庚醫院急診室出入口
    前，遭受僱於被告博康公司之被告黃偉誠駕駛系爭救護車過
    失撞擊，致原告受有「右側脛骨腓骨粉碎性骨折」傷害之事
    實，業據其提出基隆市警察局道路交通事故當事人登記聯單
    、三軍總醫院附設民眾診療服務處（下稱三總醫院）診斷證
    明書等件為證，經本院依職權向基隆市警察局調閱本件車禍
    相關資料（含基隆市警察局第二分局道路交通事故現場圖、
    調查報告表㈠㈡、談話紀錄表、初步分析研判表、現場照片）
    ，為被告所不爭執，被告亦不爭執黃偉誠應負過失侵權行為
    損害賠償責任。又被告黃偉誠係受僱於被告博康公司擔任系
    爭救護車司機，被告黃偉誠駕駛系爭救護車執行職務過失不
    法侵害原告，被告博康公司既為黃偉誠之僱用人，則原告依
    民法第184條第1項前段、第2項前段、第188條第1項前段規
    定（見附錄1、2），請求被告黃偉誠、博康公司應對其所受
    損害連帶負賠償責任，自屬有據。
　㈡以下依民法第193條第1項、第195條第1項前段規定（見附錄3
    、4），就原告請求賠償之項目及金額分別認定如下：
　⒈醫療費用：
　　原告主張因本件車禍事故就醫治療，共支出醫療費用14萬3,
    202元，並提出基隆長庚醫院、三總醫院醫療費用收據、怡
    安中醫診所掛號收據等件為證（詳本院卷第65-89頁），被
    告辯稱其中成功耳鼻喉科診所、三總醫院胃腸肝膽科部分應
    予扣除，其餘醫療費用則不爭執等語。查原告因本件車禍所
    受傷害為「右側脛骨腓骨粉碎性骨折」，有三總醫院診斷證
    明書3紙可稽（詳本院卷第53-57頁），前開耳鼻喉科、胃腸
    肝膽科醫療費用200元、540元，顯非因本件車禍所致，該部
    分費用自不應准許，又原告重複計算三總醫院110年3月9日
    骨科門診費用740元，亦應扣除。準此，原告醫療費用之請
    求於14萬1,722元（計算式：143,202元－200元－540元－740元
    ＝141,722元）之範圍內為有理由，逾此範圍之請求，則屬無
    據。
　⒉醫療輔具費用：
　　原告主張因車禍致右腿骨折，欠缺站立及支撐之能力，有必
    要購買醫療輔具並支出運費，共花費輔具費用1萬6,686元，
    被告就其中醫囑所需之助行器及輪椅部分不爭執，並辯稱其
    多餘輔具費用8,937元應予扣除。查原告就其餘廁所防滑老
    人扶手、老人起身助力架等9件醫療輔具部分，僅提出一路
    發集運網網頁、支付寶手機資料，觀諸該網頁為簡體字版本
    且以集貨幣充值交易，收貨地乃廣東省深圳市，原告復未提
    出相關之收據或發票，無法證明確由原告所購買，又其中「
    浴室防滑地墊」網頁標示單價人民幣160元、實付款人民幣5
    6元，如依原告主張以人民幣換算新臺幣之匯率1：4.2計算
    ，原告僅支出235元，惟原告卻請求672元（160元×4.2），
    尚難勾稽核對實際支出之金額，況原告主張之馬桶安全拉手
    、浴室淋浴椅、防滑地墊等其餘輔具乃一般居家或年長者安
    全設施，並非醫師囑言所需之醫療輔具，亦非因本件事故發
    生所必然須增加之額外支出，是原告主張其餘輔具費用，尚
    難憑採。從而，原告此部分之請求於7,749元（助行器693元
    ＋輪椅7,056元）內為有理由，逾此部分之請求，應予駁回。
　⒊看護費用：
　　原告主張其於108年3月20日手術後需他人全日看護2個月、
    半日看護4個月，並分別以居家看護每日2,600元、半日2,00
    0元計算，請求看護費用40萬4,600元；被告固不否認原告所
    受傷害需他人看護2個月，惟辯稱原告無收據難認受損云云
    。按親屬代為照顧被害人之起居，固係基於親情，但親屬看
    護所付出之勞力並非不能評價為金錢，雖因二者身分關係而
    免除被害人之支付義務，惟此種基於身分關係之恩惠，自不
    能加惠於加害人。故由親屬看護時雖無現實看護費之支付，
    仍應認被害人受有相當於看護費之損害（最高法院94年度台
    上字第1543號民事判決要旨參照）。查原告於108年3月20日
    在三總醫院施行「右側脛骨開放性復位併自費鈦合金鎖定骨
    板內固定手術及自費人工骨填充治療」，醫囑「需他人看護
    兩個月、半年內不宜劇烈運動，門診複查」、「患肢避免負
    重，需助行器及輪椅使用，宜休養三個月，門診複查」，有
    三總醫院診斷證明書可證（詳本院卷第53、57頁），足認原
    告術後2個月確有專人全日看護需要，另酌以原告於車禍時
    為67歲年長者，身體復原能力較弱，遭逢右小腿處粉碎性骨
    折而不良於行，休養期間生活諸多不便，堪認原告休養3個
    月期間，亦需他人半日照護，原告雖無支出看護費用之單據
    ，然依前開說明，親屬照護仍得比照職業看護向被告請求看
    護費之損失。惟原告主張之看護費用較市場上之看護費用為
    高，已逾108年間全國各地醫院提供合約照顧服務派遣照顧
    服務員之費用範圍，本院認應酌減為全日照護2,300元、半
    日照護1,200元為妥適，故原告得請求之看護費用為24萬6,0
    00元（計算式：全日照護2,300元/日×60日＋半日照護1,200
    元/日×90日＝246,000元），超過此部分之請求，則無理由。
　⒋就醫交通費用：
　　原告主張系爭事故後因行動不便，僅能依賴計程車往返回診
    ，分別至三總醫院看診14趟來回、基隆長庚醫院急診室返家
    、成功耳鼻喉科及怡安堂中醫診所來回，共花費6,245元等
    。查原告因本件事故受有「右側脛骨腓骨粉碎性骨折」之傷
    害，難以自行搭乘大眾運輸工具就醫，堪認原告自車禍後半
    年內期間，確有搭乘計程車就診之必要，依原告住家至三總
    醫院之距離約4.1公里及臺北市計程車日間費率，估算單程
    車資約165元，有大都會計程車車資試算網頁資料可佐，對
    照原告於該期間就醫日期計算之車資為2,475元（計算式：
    出院返家165元＋165元×2×7＝2,475元）。原告另主張從基隆
    長庚醫院急診室返家車資655元、至成功耳鼻喉科診所看診
    來回310元云云，惟原告係於108年3月20日搭乘「救護車自
    基隆長庚醫院急診室轉院至三總醫院」，有博康救護車事業
    股份有限公司收據為憑（詳本院卷第83頁），並未自基隆長
    庚醫院急診室返家，當無可能支出該筆計程車費，而耳鼻喉
    科就醫交通費非屬因本件車禍所致之必要費用，是其前開主
    張均非可採。至本件車禍事故半年後，原告應可搭乘大眾運
    輸工具就醫，依原告自內湖住家至三總醫院（1段次公車全
    票15元）、怡安堂中醫診所（捷運西湖站至東門站全票30元
    ）就醫日期計算之交通費用為150元（計算式：15元×2×3＋30
    元×2＝150元），有Google地圖、臺北大眾捷運股份有限公司
    票價網頁資料為憑，認屬相當。從而，原告請求就醫交通費
    用應以2,625元（2,475元＋150元）計算。
　⒌精神慰撫金：
　　按慰藉金之賠償須以人格權遭遇侵害，使精神上受有痛苦為
    必要，其核給之標準固與財產上損害之計算不同，然非不可
    斟酌雙方身分資力與加害程度，及其他各種情形核定相當之
    數額。其金額是否相當，自應依實際加害情形與被害人所受
    之痛苦及雙方之身分、地位、經濟狀況等關係決定之（最高
    法院51年度台上字第223號民事判決要旨可參）。查原告因
    本件事故受有「右側脛骨腓骨粉碎性骨折」，住院3日施行
    手術治療，且傷後不良於行，半年內尚不宜劇烈運動，其肉
    體及精神上承受相當之痛苦，自得請求精神慰撫金。本件在
    不考量原告與有過失的情況下，審酌本件事故因被告黃偉誠
    駕駛救護車疏未注意車前狀況，暫停讓原告先行穿越道路之
    緣由、原告所受傷勢與復原情形，並兼衡兩造之學、經歷、
    所得收入、現職、經濟狀況等各項情形，認定原告請求精神
    慰撫金以30萬元為適當。
　⒍承上，原告因本件事故所受損害為69萬8,096元（計算式：醫
    療費用14萬1,722元＋醫療輔具費用7,749元＋看護費用24萬6,
    000元＋就醫交通費用2,625元＋精神慰撫金30萬元＝69萬8,096
    元）。　　
　㈢惟按損害之發生或擴大，被害人與有過失者，法院得減輕賠
    償金額，或免除之，民法第217條第1項定有明文。此項規定
    之目的，在謀求加害人與被害人間之公平，故在裁判上法院
    得以職權減輕或免除之（最高法院85年度台上字第1756號判
    決要旨參照）。倘受害人於事故之發生亦有過失，由加害人
    負全部賠償責任，未免失諸過酷，是以賦與法院得不待當事
    人主張，減輕其賠償金額或免除之職權。又行人在未設第1
    款行人穿越設施，亦非禁止穿越之路段穿越道路時，應注意
    左右無來車，始可小心迅速穿越，道路交通安全規則第134
    條第6款定有明文。查本件事故當時天候晴、夜間有照明、
    柏油路面乾燥無缺陷、無障礙物且視距良好，並無不能注意
    之情事，被告黃偉誠駕駛救護車行經基隆長庚醫院急診室前
    未劃設行人穿越道之交岔路口，竟疏未注意車前狀況，暫停
    讓原告先行穿越道路，即貿然駕車左轉，當時系爭救護車開
    啟閃燈欲進入急診區，原告疏未遵守前開規定，注意左方無
    來車始可小心迅速穿越道路，仍貿然前行，雙方均自承事故
    前未注意到對方，有基隆市警察局道路交通事故談話紀錄表
    在卷可稽（詳本院卷第137、139頁），應認原告就本件車禍
    之發生亦同有過失。本院審酌雙方就本件事故發生之原因力
    強弱及個別應負之注意義務等一切情狀，認被告黃偉誠應負
    擔70%之過失責任，原告應負擔30%之過失責任，爰減免被告
    30%之賠償金額。從而，原告得請求賠償之數額應為48萬8,6
    67元（計算式：698,096元×70%＝488,667元，元以下四捨五
    入，下同）。
　㈣末按給付無確定期限者，債務人於債權人得請求給付時，經
    其催告而未為給付，自受催告時起，負遲延責任。其經債權
    人起訴而送達訴狀，與催告有同一之效力；遲延之債務，以
    支付金錢為標的者，債權人得請求依法定利率計算之遲延利
    息；應付利息之債務，其利率未經約定，亦無法律可據者，
    週年利率為5%，民法第229條第2項、第233條第1項前段、第
    203條分別定有明文。查原告對被告之侵權行為損害賠償請
    求權，屬無確定期限之給付，既經原告起訴而送達訴狀，被
    告應自受催告日起負遲延責任。而本件民事起訴狀繕本於11
    0年4月26日分別送達被告（詳本院卷第167-171頁），是原
    告請求自起訴狀繕本送達日即110年4月26日起至清償日止，
    按年息5%計算之利息，亦屬有據。　　
四、綜上所述，原告依侵權行為損害賠償請求權之法律關係，請
    求被告連帶給付48萬8,667元及自110年4月26日起至清償日
    止，按年息5%計算之利息，為有理由，應予准許；至逾此範
    圍之請求，即屬無據，應予駁回。
五、本件事證已經明確，雙方所提出之各項攻擊防禦方法及證據
    資料，都已經法院詳細斟酌，經認定不會影響本判決的結果
    ，所以不再一一論述。
六、本判決原告勝訴部分，屬適用簡易訴訟程序所為被告敗訴之
    判決，依民事訴訟法第389條第1項第3款規定，應依職權宣
    告假執行，並依同法第392條第2項規定，依聲請宣告被告預
    供擔保，得免為假執行；另勝訴部分依職權確定本件訴訟費
    用1萬1,692元，以雙方勝敗比例由被告連帶負擔5,336元（
    計算式：488,667元/1,070,733元×11,692元＝5,336元），餘
    由原告負擔。
七、結論：本件原告之訴為一部有理由，一部無理由，因此判決
    如主文。
中　　華　　民　　國　　110 　年　　9 　　月　 　23 　日
                  基隆簡易庭法　官　林淑鳳　　　　　
以上正本係照原本作成。
對於本件判決如有不服，應於收受送達後20日內向本院提出上訴
書狀，上訴於本院合議庭，並按他造當事人之人數附具繕本。如
委任律師提起上訴者，應一併繳納上訴審裁判費。
中　　華　　民　　國　　110 　年　　9 　　月　 　23 　日
                            書記官　陳櫻姿
附錄：
1.民法第184條
　因故意或過失，不法侵害他人之權利者，負損害賠償責任。故
  意以背於善良風俗之方法，加損害於他人者亦同。
　違反保護他人之法律，致生損害於他人者，負賠償責任。但能
  證明其行為無過失者，不在此限。
2.民法第188條第1項前段
　受僱人因執行職務，不法侵害他人之權利者，由僱用人與行為
  人連帶負損害賠償責任。
3.民法第193條第1項
　不法侵害他人之身體或健康者，對於被害人因此喪失或減少勞
  動能力或增加生活上之需要時，應負損害賠償責任。
4.民法第195條第1項前段
　不法侵害他人之身體、健康、名譽、自由、信用、隱私、貞操
  ，或不法侵害其他人格法益而情節重大者，被害人雖非財產上
  之損害，亦得請求賠償相當之金額。